---
title: |
    | _Data Integration in Bioinformatics and Biomedicines_
    | Review and Open Problems 
author: "Alex Sanchez-Pla (Esteban, Paco, Ferran B, Jordi)"
date: "Juliol 2021"
output:
 prettydoc::html_pretty:
    toc: true
    toc_depth: 3
    theme: cayman
    highlight: github
    number_sections: true
editor_options: 
  chunk_output_type: console
# bibliography: references.bib
# link-citations: yes
---

```{r setup, include=FALSE}
require(knitr)
knitr::opts_chunk$set(echo = TRUE, message = FALSE, warning = FALSE, comment = NA, prompt = TRUE, tidy = FALSE, fig.width = 7, fig.height = 7, fig_caption = TRUE,cache=FALSE)
Sys.setlocale("LC_TIME", "C")
```

```{r packages, include=FALSE}
# require(devtools)
# if(!require(installifnot)) install_github("uebvhir/installifnot")

library("bibtex")
```

# Estructura de la xerrada

## Motivació

-   Un problema que ens preocupa des de fa més d'una dècada és: *Quina és la millor forma de fer d'integrar el màxim d'informació possible per respondre una pregunta científica (sigui el que sigui això)*.

-   Amb els anys no l'hem respost (o només en part) però hem anat veient com aquesta pregunta es podia reformular de moltes maneres en situacions ben diverses.

    -   Metilació / L-Shape

    -   goProfiles

    -   FOBI

    -   Smartfood?

-   En aquesta xerrada farem una revisió d'algunes aproximacions a la pregunta i a la respostes tan des d'una **perspectiva general** com a **través d'alguns dels projectes** en què ens veiem implicats com SAMANTHA, EOSC-Life, VEIS, IMPACT o DARWIN. En concret tocarem dos grans temes.

-   D'una banda parlarem del que anomenem *anàlisi integrativa de dades* que, tan en el camp de les òmiques com no òmiques, adquireix molta rellevància amb la creixent disponibilitat de dades de moltes fonts.

    -   Revisarem algunes aproximacions, principalment des de l'òptica de l'Anàlis i Multivariant

    -   Començarem amb l'aproximació del "Enter the Matrix" (que tambés és la de compgenomr) que posa el focus en "revelar la low-dimensional structure" dels "Complex Biological Processes".

        -   Revisarem l'enfoc del Gilbert Strang: "Tot és factorització"

            -   Les factoritzacions habituals i com la cols\*rows approach porta a la suma de matrius de rang 1

        -   Lligarem aixo amb l'Enter the Matrix

        -   Parlarem de SVD, PCA i aproximacions amb les que despres ens anem a ensopegar com NMF, t-SNE, UMAP, ...

    -   Passarem dels mètodes matricials als multi-matricials

        -   MFA (i l'aplicació del Toni)

        -   AFC(i l'aplicació COVID)

        -   Altres que no solem emprar pero que apareixen a compgenomr

    -   Comentarem alguns problemes oberts en els que voldríem o estem treballant.

        -   Ús d'informació biològica

            -   Tesi Ferran

            -   compgenomr (part final capitol 11)

        -   tensor factorization with block missing values

        -   PREGUNTA: QUines alternaties ofereix el deep learning

-   HA SORGIT EL TEMA DE LES DADES ARTIFICIALS

    -   Puc lligar-ho aquí

-   D'altra banda parlarem d'un problema interessant i delicat: com integrar dades d'històries clíniques amb altres -per exemple genòmiques- per a la medicina personalitzada. El desig de crear grans cohorts nacionals i multinacionals d'aquestes característiques porta a importants conflictes tècnics i legals que es miren de resoldre mitjançant diverses aproximacions com la creació de protocols d'intercanvi de dades (el llenguatge OMOP al projecte EHDEN) o la introducció de tècniques d'anàlisi federades que prometen ser una de les claus per a la introducció de la IA en aquest àmbit.

    -   Òmiques i Clíniques

        -   Com accedir/analitzar a múltiples datasets de diferents tipus incloent

            -   Temes de privacitat
            -   Multiplicitat de bases de dades/formats

        -   Exemples del projecte IMPACT i dels projectes del VH

        -   Projecte EOSC,

        -   Tesi Miriam

        -   Projecte EHDEN/OMOP

        -   Projecte Darwin

        -   Dades artificials i DIGUMET

    -   Multimodals clíniques

        -   Com combinar dades sensibles heterogènies entre múltiples fonts?
        -   Exemple: Projecte PADRIS FarmaCOVID

## Solucions, Eines i Problemes Oberts

-   La integració de dades òmiques ha estat un terreny molt actiu en els darrers quinze anys

    <https://github.com/mikelove/awesome-multi-omics>

-   Diguem que, donat un estudi on disposem de dades multiòmiques sabem com procedir

    -   mixOmics, FactoMineR, ...

-   De totes formes el que fem,

    -   Està bé,
    -   Però no és la Pera: Rarament indueix un canvi qualitatiu entre tenir/no tenir resultats

-   Apart que costa d'aplicar a "Real World Data" ja que necessita dades 3-(N-) way completes

-   En conseqüència, més que pensar en el mètode nº nnn

    -   Ens enfoquem en com millorar la interpretació de les dades

        -   Per això mirem d'integrar les anotacions en l'anàlisi

            -   goProfiles-NextSeq
            -   FOBI / FOBITools
            -   IntegrANOT

    -   Estudiarem com aprofitar la informació finms i tot quan està incomplerta

    -   Mirem d'estendre la metodologia a altres àmbits com l'hospitalari on les òmiques tot just estan entrant (en certs camps, en altres ja hi són fa temps).

        -   Construïm eines que simplifiquin els processos

            -   TransVHIR
            -   UEBflow

## Pla de treball

-   Explicar de forma genèrica el tema de la integració

    -   Factor the matrix
    -   From sinmple tu multiple decomposition
    -   Exemple

-   Fer una passejada, poc tècnica pels problemes oberts

    -   Revisar les dificultats
    -   QUines propostes hi ha
    -   QUines son les nostres propostes

## El que hem fet/farem nosaltres

-   Perspectives futures

    -   Big Data / IA: segurament resoldran alguns problemes

## Enllaços interessants

-   Fer google amb el terme: "Multi-omics Analysis Computational Genomics with R". Amb el que hi surt n'hi ha prou :-()

## Referències

## Agraïments
